【裁判字號】    98,簡上附民,72
【裁判日期】    981230
【裁判案由】    妨害名譽
【裁判全文】
臺灣高雄地方法院刑事附帶民事訴訟判決
原      告  乙○○
被      告  甲○○
上列被告因妨害名譽案件（本院98年度簡上字第675號），經原
告提起附帶民事訴訟，請求損害賠償，本院判決如下︰
    主  文
被告應給付原告新臺幣貳萬元。
原告其餘之訴駁回。
本判決第一項得假執行。
    事實及理由
一、原告起訴主張：被告甲○○於民國97年4 月22日晚間7 時許
    ，騎乘車號ZDO-692 號機車搭載其子，途經高雄市○○區○
    ○路43巷38號前之道路旁，竟朝原告乙○○吐口水，侮辱告
    訴人之名譽，爰依侵權行為之法律關係，提起本件刑事附帶
    民事訴訟，請求被告賠償原告所受非財產上之損害等語。並
    聲明：被告應給付原告新臺幣（下同）10萬元。
二、被告則以：伊因責罵小孩，口水太多不小心吐至原告身上，
    並非故意等語置辯。並聲明：駁回原告之訴。
三、按附帶民事訴訟之判決，應以刑事訴訟判決所認定之事實為
    據，刑事訴訟法第500 條前段定有明文。經查，本件原告主
    張遭於前揭時、地，遭被告公然以吐口水之方式侮辱之事實
    ，業經本院98年度審簡字第318 號刑事簡易判決認定事證明
    確，依刑法第309 條第1 項之公然侮辱罪，判處被告拘役30
    日，嗣經檢察官提起上訴，經本院98年度簡上字第675 號駁
    回上訴確定在案，有刑事判決在卷可稽，堪信原告之主張為
    真實。
四、次按因故意或過失，不法侵害他人之權利者，負損害賠償責
    任；不法侵害他人之名譽者，被害人雖非財產上之損害，亦
    得請求賠償相當之金額，民法第184 條第1 項前段、第 195
    條第1 項前段分別定有明文。本件原告主張遭被告公然侮辱
    一事，堪信為真實，已如前述，被告所為顯已不法侵害原告
    之名譽法益，是原告依侵權行為之法律關係，向被告請求非
    財產上之損害賠償，即屬有據。
五、再按慰藉金之賠償須以人格權遭遇侵害，使精神上受有痛苦
    為必要，其核給之標準固與財產上損害之計算不同，然非不
    可斟酌雙方身分資力與加害程度，及其他各種情形核定相當
    之數額，最高法院51年臺上字第223 號判例可資參照。本院
    審酌原告與被告素不相識，無端遭被告以吐口水方式侮辱，
    身體及名譽均屬受創，而被告復飾詞狡辯，堅不認錯，事後
    態度不佳，暨考量原告現為家管，具有小學學歷，名下有房
    屋及土地等不動產，被告則為臨時工，惟目前無業，具有國
    中肄業學歷，名下並無任何財產，此有稅務電子閘門財產所
    得調件明細表2 份在卷可稽等一切情狀，認原告請求10萬元
    之非財產上損害賠償，尚嫌過高，應予核減為2 萬元。
六、綜上，原告依侵權行為之法律關係，請求被告給付2 萬元，
    為有理由，應予准許；逾此範圍之請求，尚屬無據，應予駁
    回。
七、本件所命給付金額未逾50萬元，爰依刑事訴訟法第491 條第
    10款準用民事訴訟法第389 條第1 項第5 款之規定，依職權
    宣告假執行。
八、原告固聲明訴訟費由應由被告負擔，惟本件係刑事附帶民事
    訴訟，無庸徵收裁判費，且訴訟費用之核定屬法院職權事項
    ，無庸就此而為准駁，附此敘明。
據上論結，本件原告之訴為一部有理由，一部無理由，依刑事訴
訟法第502 條第1 項、第2 項、第491 條第10款、民事訴訟法第
389 條第1 項第5 款，判決如主文。
中    華    民    國    98    年    12    月    30    日

                  刑事第十三庭  審判長法  官  黃蕙芳
                                      法  官  王參和
                                      法  官  許仁豪
以上正本證明與原本無異。
不得上訴。
中    華    民    國    98    年    12    月    30    日
                                      書記官  王翌翔

司法院資訊處製作；財團法人民間司法改革基金會備份。
